【裁判字號】    90,易,520
【裁判日期】    900806
【裁判案由】    詐欺
【裁判全文】
臺灣板橋地方法院刑事判決                            九十年度易字第五二號
    公  訴  人  臺灣板橋地方法院檢察署檢察官
    被      告  己○○
右列被告因詐欺案件，經檢察官提起公訴（八十九年度偵字第一七一七二號）及併案
移請審理（九十年度偵字四八五九號），本院判決如左：
    主  文
己○○行使偽造私文書，足以生損害於他人，累犯，處有期徒刑參年。偽造之「林順
治」署押壹枚、如附表編號四之支票壹張均沒收。
    事  實
一、己○○前曾有多次偽造文書、賭博、妨害風化及詐欺等前科，其中於民國八十六
    年間因妨害風化案件經臺灣高等法院判處徒刑七月確定，而於八十八年四月十六
    日執行完畢出監，仍不知悔改，又基於概括之犯意，意圖為自己不法所有，明知
    不詳他人所交付簽發之支票並不能兌現，竟仍予收受或以每張新臺幣（下同）三
    千元之代價購入後，先後於：
（一）八十九年三月二十八日，在臺北縣三重市○○路一九五號不夜城游泳池前向其
      臨時雇主戊○○誆稱其朋友住院及其要開設小吃店，須調現週轉云云，並提出
      交付如附表編號一所示之支票一紙予戊○○憑以取信，致戊○○因而不察而陷
      於錯誤，乃於八十九年四月初某日在桃園縣龜山鄉之家樂福傢俱店前交付己○○四萬元。
（二）八十九年五月二十六日，己○○復向戊○○誆稱其有一朋友在銀行負責法拍車
      業務，有管道可以三十萬元之低價購入新車云云，致戊○○不察而陷於錯誤同
      意購車，乃於上址不夜城游泳池前先行交付己○○頭期款十二萬元，詎己○○
      嗣即避不見面，迄前開調現之如附表編號一支票經於八十九年五月二十九日提
      示後亦因拒絕往來而退票，戊○○始知受騙。
（三）八十九年五月間，己○○明知其並無支付能力，仍多次前往臺北縣三重市○○
      街一九六號庚○○○所開設之小吃店消費，計積欠五萬元之帳款，己○○乃於
      八十九年六月十五日以如附表編號二所示之支票一紙抵付消費款，並為取信庚○○○，乃稱簡女所熟識之戊○○係其老闆，並在上開支票背面冒用偽簽「林
      順治」之簽名一枚而偽造背書，以為擔保該支票付款責任後，即持以行使交付
      予庚○○○，而獲取於該店無償享用消費之不法利益，並足生損害於「林順治
      」之人。庚○○○隨即於當日前往提示，詎亦因拒絕往來而退票始知受騙。
（四）八十九年九月四日上午十時許，先以電話向在臺北縣三重市○○路○段五六號
      開設電器行之丁○○佯稱欲訂購冷氣機及電視機各一台，貨款七萬七千元，並
      約定於當日下午六時三十分許，送至臺北縣三重市○○街一一二巷四一號前，
      丁○○乃依約送貨至上址前，己○○即交付如附表編號三之支票以抵付貨款，
      致使丁○○因而陷於錯誤而交付上開電器予己○○，己○○隨即命事先所僱請
      之不知情之黃文棋（已為檢察官另為不起訴處分確定）以貨車將之載往臺北縣
      新莊市大漢橋旁某處以賤價二萬五千元出售予不詳之人。
（五）八十九年九月七日下午四時三十分許，己○○經由其他電器同業之轉介，以電
      話向開設電器行之甲○○佯稱欲訂購冷氣機二台，約定價款七萬七千元以現款
      支付，並送至臺北縣三重市○○路一七一號前交貨，甲○○隨即依約送貨至上
      址前，惟己○○卻表示欲以如附表編號四所示之支票一紙抵付價款，甲○○因
      前已聽聞近日同業丁○○曾遭同一手法詐騙，因而心生警覺，乃先通知丁○○
      前來指認並確定係前次詐騙之歹徒後，乃立即報警而當場查獲逮捕己○○，始
      未得逞，並扣得己○○身上所有預備供詐欺所用之如附表編號四之支票一紙。
二、案經臺北縣警察局三重分局報請及被害人戊○○訴由臺灣板橋地方法院檢察署檢
    察官偵查起訴及併案移請審理。
    理  由
一、訊據被告己○○雖對其向被害人丁○○、甲○○訂購上揭電器之事實自承不諱，
    惟矢口否認有何上揭詐欺及偽造背書之犯行，辯稱：扣案之附表編號三、四支票
    係其從事清潔大樓工作，自某王姓工頭處所給付之報酬，伊不知會退票，所欠貨
    款伊會負責清償，另伊固曾至被害人庚○○○店內消費，但前帳已清，伊並未交
    付附表編號二之支票或偽造背書予被害人庚○○○。而伊絕未持附表編號一之支
    票向被害人戊○○調現或騙使其交付十二萬元車款等語，惟查上揭事實已據被害
    人丁○○、甲○○、戊○○、庚○○○於偵查或本院審理時所迭次指訴歷歷，並
    有扣案如附表所示之支票四紙及附表編號二所示支票之偽造「林順治」背書在卷
    可憑，衡情前開各被害人與被告素未謀面或無利害糾葛，自無任意誣陷被告之理
    。而被告於檢察官訊問時即自承：「另一張（按即附表編號三詐騙被害人丁○○
    所用支票）是我看報紙買的，金額已填好，七萬元的票我買三千元」（見八十九
    年度偵字第一七一七二號偵查卷第三十四頁），而被告於警訊時亦自承：「我把
    冷氣機、電視拿到大漢橋旁不知名巷道賣給不知名人士二萬五千元。」（見同上
    偵查卷第五頁背面），是被告明知附表編號三之支票金額為七萬七千元，竟僅以
    三千元購入，顯然明知係屬不能兌現之票據，核與本院向付款銀行臺北銀行古亭
    分行函查結果，該支票帳戶早於八十八年六月十八日即拒絕往來，且發票印章不
    符，並有該行函文及退票理由單各一紙在卷可憑相符，且得手後旋將價值七萬七
    千元之電器新品，以賤價二萬五千元出售，足認被告顯有詐欺圖利之故意甚明，
    其事後翻稱上開檢察官筆錄記載不實，伊並未供述以三千元購入上開支票之情節
    ，及上開警訊所供以二萬五千元售出一節，其亦係遭他人所騙致低價賣出云云，
    顯係畏罪卸責之詞，自不足採。再參酌其餘附表編號一、二支票於被告交付予被
    害人後旋即遭銀行拒絕往來而退票，亦有退票理由單二紙及保證責任臺北市第一
    信用合作社大橋分社及臺北銀行南京東路分行覆函在卷可參，而附表編號四之支
    票雖尚未退票，但發票人卻迭經本院傳喚無著，行蹤不明，被告復不能交待證明
    其正確來源，顯亦係無從兌現之票據，被告顯均係明知並以不能兌現票據交付他
    人之詐術行騙甚明，從而本件事證明確，被告犯行洵堪認定。
二、核被告意圖為自己不法之所有，以詐術使被害人戊○○、丁○○將本人之財物交
    付，或使被害人甲○○將本人之物交付未得逞之行為，分別係犯刑法第三百三十
    九條第一項及其第一項、第三項之詐欺取財既遂罪及詐欺取財未遂罪。另於被害
    人庚○○○店內消費，卻意圖為自己不法之所有，於不能兌現之支票背面，偽簽
    「林順治」署押之偽造票據法上背書後，持以交付行使之詐術，以抵付其消費款
    ，足生損害名為「林順治」之人而獲得無償享用消費之不法利益行為，係犯刑法
    第二百十六條、第二百十條之行使偽造私文書罪及刑法第三百三十九條第二項之
    詐欺得利罪。被告先後多次詐欺取財既、未遂及詐欺得利行為，均時間緊接、犯
    罪基本構成要件相同，顯係基於概括之犯意而為之，應論以連續犯，並以詐欺得
    利罪一罪論。而被告連續詐欺得利罪與上開行使偽造私文書罪間，有方法、結果
    之牽連關係，為牽連犯，應從一較重之行使偽造私文書罪處斷。又被告偽造「林
    順治」署押行為之偽造支票背書之低度部分行為，應為行使偽造背書之私文書高
    度行為所吸收，乃不另論罪。至公訴人就對被害人戊○○詐欺部分及被害人庚○○○詐欺及行使偽造私文書部分雖未起訴，惟前揭未起訴部分與已起訴有罪詐欺
    部分，有連續犯及牽連犯之裁判上一罪關係，而為起訴效力所及，本院自得併予
    審理，並依法變更檢察官起訴所引原應適用之法條如前述。再被告有如事實欄所
    示之前科，而於八十八年四月十六日執行完畢出監，有臺灣高等法院檢察署刑案
    紀錄簡覆表在卷可憑，其於五年內再犯有期徒刑以上之本罪，為累犯，應依法加
    重其刑。爰審酌被告素行不良，前有二次詐欺前科，現正執行中或另案審理中，
    竟仍再以同一手法犯案，毫無悔改之意及其犯罪之動機、目的、手段及所造成危
    害，犯罪後態度不佳，仍狡詞卸責，處刑自不宜從輕等一切情狀，判處如主文所
    示之刑，以資懲儆。末查如附表編號二所示支票背面之「林順治」簽名，係偽造
    之署押，不問屬於犯人與否，應依法宣告沒收；而扣案如附表編號四之支票，則
    係被告所有預備供詐欺犯罪所用之物，應依法沒收之。至其餘如附表編號一至三
    之支票則已經被告交付予被害人，已非被告所有之物，尚不得宣告沒收，併予敘
    明。
據上論斷，應依刑事訴訟法第二百九十九條第一項前段、第三百條，刑法第二百十六
條、第二百十條、第三百三十九條第二項、第五十六條、第五十五條、第四十七條、
第二百十九條、第三十八條第一項第二款，罰金罰鍰提高標準條例第一條前段，判決
如主文。
本案經檢察官黃重鋼到庭執行職務。
中      華      民      國      九十      年      八      月      六    日
                              臺灣板橋地方法院刑事第六庭
                                      法  官  朱 耀 平
右正本證明與原本無異
如不服本判決應於送達後十日內向本院提出上訴狀
                                      書記官  黃 炎 煌
中      華      民      國      九十      年      八      月      八    日
Z瞴G
┌──┬───────┬─────┬────┬─────┬───────┐
│編號│發  票    日  │金     額 │發票人  │付款銀行  │票  據  號  碼│
│    │              │（新臺幣）│        │          │              │
├──┼───────┼─────┼────┼─────┼───────┤
│ 一 │八十九年五月二│四萬元    │乙○○  │臺北銀行南│ＮＪ二二五二○│
│    │十八日  │          │        │京東路分行│八一          │
│    │              │          │        │          │              │
├──┼───────┼─────┼────┼─────┼───────┤
│ 二 │八十九年六月十│五萬三千五│丙○○  │臺北市第一│ＤＯ○一五三七│
│    │五日          │百元      │        │信用合作社│九一          │
│    │              │          │        │大橋分社  │              │
├──┼───────┼─────┼────┼─────┼───────┤
│ 三 │八十九年九月五│七萬七千元│俞保隆  │臺北銀行古│ＫＴ三七五七四│
│    │日            │          │        │亭分行    │九六          │
├──┼───────┼─────┼────┼─────┼───────┤
│ 四 │八十九年九月八│七萬七千元│巫正价  │美國運通銀│0000000│
│    │日            │          │        │行臺北分行│              │
│    │              │          │        │          │              │
└──┴───────┴─────┴────┴─────┴───────┘
附錄本案論罪科刑法條全文：
刑法第二百十六條
行使第二百十條至第二百十五條之文書者，依偽造、變造文書或登載不實事項或使登
載不實事項之規定處斷。
刑法第二百十條
偽造、變造私文書，足以生損害於公眾或他人者，處五年以下有期徒刑。
刑法第三百三十九條
意圖為自己或第三人不法之所有，以詐術使人將本人或第三人之物交付者，處五年以
下有期徒刑、拘役或科或併科一千元以下罰金。
以前項方法得財產上不法之利益或使第三人得之者亦同。
前二項之未遂犯罰之。


司法院資訊處製作；財團法人民間司法改革基金會備份。
